臺灣高等法院臺中分院刑事判決　　　　　　　　　九十年度上更(一)字第四八號
　　上　訴　人　臺灣臺中地方法院檢察署檢察官
　　被　　　告　子○○
　　指定辯護人　本院公設辯護人　庚○○
右上訴人因被告違反槍砲彈藥刀械管制條例案件，不服臺灣臺中地方法院八十七年度
訴緝字第五一五號中華民國八十七年九月一日第一審判決（起訴案號：臺灣臺中地方
法院檢察署八十六年度偵字第二五八二一號），提起上訴，經最高法院第一次撤銷發
回更審，本院判決如左：
    主      文
上訴駁回。
    理      由
一、原審法院檢察署檢察官公訴意旨略以：緣乙○○、辛○、丙○○（違反槍砲彈藥
    刀械管制條例部分，經臺灣高等法院花蓮分院八十七年度上重訴字第三○六判決
    判處有期徒刑陸年，併科罰金壹佰萬元，併宣告應於刑之執行完畢後令入勞動處
    所強制工作年）於八十六年七月間，共同向忠虹建設開發有限公司購買其興建
  之綠灣大樓店面二間（門牌號碼為臺中市○○路○段七十一巷六十五弄四十、四
    十二號），總價金為新台幣（下同）一千三百萬元，以乙○○名義簽訂契約，並
    交付訂金十萬元後，忠虹建設開發有限公司旋即交屋，丙○○隨即進住，但丙○○與乙○○等卻拒不再交付各期價款，忠虹建設開發有限公司迭經催討，均置之
    不理；同年九月三日，忠虹建設開發有限公司顧問戊○○前往上址，向丙○○提
    出交涉，要求丙○○搬遷交還該屋，雙方因而發生爭執，導致丙○○不悅；詎丙○○為圖報復，竟與丁○、子○○共同謀議槍擊戊○○之住處，以為洩恨。謀議
    既定，丙○○即於翌日（四日）凌晨一時許在臺中縣豐原市○○○○道附近，向
    不詳姓名年籍之綽號「阿勇」成年男子借得可供發射子彈具殺傷力之仿美國ＩＮ
    ＧＲＡＭ廠製造之ＭＯＤＥＬ─１０型口徑９ＭＭ衝鋒槍製造之仿造衝鋒槍一枝
    （含彈匣一個，槍枝管制編號0000000000）、子彈數發，意在以之供
    槍擊用；然後又在台中市○○路八十六巷八號向丁○借得丁○先前自行改造之可
    供發射子彈具殺傷力之仿德國WA LTHER廠半自動手槍製造之改造玩具手槍二枝（
    均各含彈匣一個，槍枝管制編號0000000000─４）、子彈數發（丁○
    之違反槍砲彈藥刀械管制條例，經臺灣臺中地方法院八十七年度訴字第五○一號
    判處有期徒刑貳年確定），亦意在以之供槍擊用；然後將上開衝鋒槍（含子彈）
    交給丁○使用，又將上開改造手槍一枝（含子彈）交給子○○使用，自己則持有
    另一枝改造手槍（含子彈），均未經許可而無故持有之。然後三人基於恐嚇之共
    同犯意聯絡，於當日清晨六時三十分許，共乘一部賓士自用小客車，前往綠灣大
    樓即臺中市○○路○段七十一巷六十五弄三十號戊○○住處前，下車後即喊叫戊○○出來，戊○○懼而躲在二樓不敢出面，丙○○旋即以其持有之上開改造手槍
    朝戊○○住處樓下之鐵門射擊二發子彈，而丁○則以其持有之上開衝鋒槍朝戊○○住處樓下鐵門及空中共射擊十八發子彈，而子○○則以其持有之上開改造手槍
    朝戊○○住處樓下之鐵門射擊數發子彈，以此加害生命、身體之事恐嚇戊○○。
    臨去時，突見該大樓警衛室之警衛癸○○正在打電話，丁○等疑其是在報警，詎
    丁○、丙○○二人竟共同另行起意恐嚇該警衛，由丁○對該警衛室玻璃門射擊六
    發子彈，而丙○○則射擊一發子彈，然後迅速駕車離去；以此加害生命、身體之
    事恐嚇癸○○；使戊○○、癸○○均心生畏懼，致生危害於安全，因認被告子○○涉犯修正後槍砲彈藥刀械管制條例第七條第四項未經許可持有衝鋒槍罪嫌、第
    十一條第四項未經許可持有改造手槍罪嫌，第十二條第四項未經許可持有子彈罪
    嫌，及刑法第三百零五條恐嚇危害安全罪嫌等情。
二、按犯罪事實應依證據認定之，無證據不得推定其犯罪事實；不能證明被告犯罪或
    其行為不罰者，應諭知無罪之判決，刑事訴訟法第一百五十四條、第三百零一條
    第一項分別定有明文。且按刑事訴訟法上所謂認定犯罪事實之證據，係指足以認
    定被告確有犯罪行為之積極證據而言，該項證據自須適合於被告犯罪事實之認定
    ，始得採為斷罪資料（參照最高法院二十九年上字第三一０五號判例），又認定
    不利於被告之事實，須依積極證據，苟積極證據不足為不利於被告事實之認定時
    ，即應為有利於被告之認定，更不必有何有利之證據。（最高法院三十年上字第
    八一六號判例參照）。本件檢察官認被告子○○涉犯上開罪嫌，無非以右揭事實
    ，業經告訴人戊○○指訴、證人癸○○證述及共犯丙○○供述甚詳；並有衝鋒槍
    一枝（含彈匣一個）、改造手槍二枝（含彈匣二個）、制式子彈九顆扣案可稽。
    且扣案槍枝及子彈經囑託內政部警政署刑事警察局鑑定結果，衝鋒槍一枝，認係
    仿美國ＩＮＧＲＡＭ廠製造之ＭＯＤＥＬ─１０型口徑９ＭＭ衝鋒槍製造之仿造
    槍，槍管內具六條左旋來復線，機械性能良好，認具殺傷力。而改造手槍二枝，
    認均係仿德國ＷＡＬＴＥＲ廠半自動手槍製造之玩具手槍之改造手槍，機械性能
    良好，可擊發適用子彈，認均具殺傷力。而制式子彈九顆，均係口徑９ＭＭ自動
    手槍用子彈，認均具殺傷力，有內政部警政署刑事警察局鑑驗通知書一紙附卷可
    稽，為其論據。
三、被告子○○經合法傳喚，未於本院審判期日到庭，惟被告子○○於本院調查時堅
    決否認有何違反槍砲彈藥刀械管制條例及恐嚇罪嫌，辯稱：被害人戊○○係其之
    友人，伊不可能與丁○、丙○○二人於八十六年九月三日至臺中市○○路○段七
    一巷六五弄三十號「綠灣大樓」前開槍恐嚇戊○○，且其當時全家亦住在「綠灣
    大樓」九樓，不可能前往該大樓開槍等語。經查：
１、、同案被告丙○○於警訊中固供稱：「（你是否於八十六年九月四日六時三十
    分前往臺中市○○路○段七十一巷六十五弄三十號和六號槍擊？夥同何人前往？
    如何前往？）日期、時間我不記得了，那天早上我夥同子○○、丁○三人共同前
    往，是我提議邀他們同去．．．當天我持四五手槍，子○○手持德制八厘米手槍
    ，丁○手持烏茲衝鋒槍，．．．我們經過六號時看到大樓警衛壬○○（應係癸○○）在打電話，以為在報案所以就對警衛開槍，開了多少槍已經不記得了．．．
    烏茲衝鋒槍、八厘米手槍和子彈都是我的。」（見偵查卷第三十二頁、三十四頁
    ），另於檢察官偵查中供稱：「（夥同何人開槍？）丁○、子○○（按即被告）
    ．．．我拿了一把丁○改造的手槍一支，打了二發子彈，丁○拿衝鋒槍，不知其
    開多少槍，只知其開了好幾槍，子○○拿改造手槍一支，他有下車，開幾槍不知
    道。（後有槍擊該大樓警衛室？）是丁○打的，但我用改造手槍打一槍，丁○用
    衝鋒槍打的，打幾槍我不知道。」等語（見偵查卷第二三二頁）、又被害人癸○○固亦於警訊時陳稱：伊於八十六年九月四日六時三十分許見一部賓士車，車
    內坐有多少人伊不知道，但伊認識丙○○、子○○，朝臺中市○○路○段七十一
    巷六十五弄三十號開槍，是為何事其不知道。看到丙○○有下車，而子○○坐在
    車內等語。然丙○○嗣經原審法院囑託臺灣臺東地方法院訊問時證稱：八十六年
    九月四日清晨六時三十分曾與被告及丁○共乘賓士車至「綠灣大樓」，惟伊僅負
    責開車，不知是否有人帶槍，亦不知有人要開槍等語。是丙○○就被告子○○是
    否參加其與丁○持槍恐嚇被害人一節，與其於檢察官偵查中之供述顯有不符。而
    依其於警訊及偵查中所供，被告於前揭時地係持德制八厘米改造手槍，惟本件槍
    擊案所遺留之彈頭、彈殼，經送請內政部警政署刑事警察局鑑驗結果，認：1.送
    鑑彈頭一顆，係制式口徑０．４５吋已擊發彈頭，具六條右旋來復線。2.送鑑彈
    頭二顆，認均係制式口徑９ＭＭ已擊發彈殼，彈底標記為”ＡＣＰ９６”；又經
    與臺中市警察局第三分局八十六年十二月十八日中分三刑字第一九九七○號送鑑
    之仿美國ＩＮＧＲＡＭ廠製造之ＭＯＤＥＬ─１０型口徑９ＭＭ衝鋒槍製造之仿
    造槍（即經警於八十六年十二月十八日二十一時許，在台中市○○街十三巷二號
    之六查獲）之試射彈殼比對結果，其彈底特徵紋痕相吻合，認係由上述槍枝所擊
    發。3.送鑑彈殼一顆，認係制式口徑０．４５吋已擊發彈殼，彈底標記為”ＷＣ
    Ｃ９５”，此有該局八十六年十二月三十一日刑鑑字第八七五九七號鑑驗通知書
    在卷可憑；另１、３之制式口徑０．４５吋彈殼經與丁○於臺灣臺中地方法院檢
    察署八十七年度偵字第一○三二四號案件偵查程序中，於八十七年二月二十五日
    帶同警員至台中市西屯區港尾里老人活動中心廁所旁暗巷內，查獲之美國ＳＭＩ
    ＴＨ＆ＷＥＳＳＯＮ廠廠製口徑０‧４５半自動手槍一枝（槍枝管制編號000
    0000000）之試射彈殼比對結果，其彈底特徵紋痕相吻合，認係由同一枝
    槍所擊發等情，復有內政部警政署刑事警察局八十七年三月二十六日刑鑑字第一
    三二八七號鑑驗通知書存卷足參，是以本件案發現場所遺留彈殼均係由前述衝鋒
    槍及制式口徑０‧４５半自動手槍所擊發，並無任何以德制八厘米手槍或改造槍
    枝擊發之彈殼留存現場，則丙○○稱被告持有德制八厘米或改造槍枝犯案等語，
    即非可採。另被害人癸○○於原審法院審理時則供稱：伊於案發當時在後門守衛
    室，未見到有人開槍，只聽到槍聲，庭上之子○○伊並不認識等語，於本院前審
    理時亦供稱：伊當時在後方之守衛室，距離前方之守衛室約有十幾間店面之距離
    ，伊僅聽到類似鞭炮之聲音，但未去查看，亦未看過誰開槍，在警訊伊根本未講
    過看到有人開槍等語，且於本院更一審調查時更證稱：「（問：你是否有目擊槍
    擊案？）我是在那裡上班，但我沒看到。（問：何以在警訊時指稱有槍擊案？）
    我在裡面沒看到，但有聽到「碰」二聲，我沒看到什麼開槍」等語（詳見本院更
    一審審理卷第一三八頁），顯與其警訊所供迴異。而其於案發時既在「綠灣大樓
    」後門之警衛室，聽得槍聲響起諒必更不敢輕舉妄動，則其是否有可能目睹朝該
    大樓正門口開槍者為何人，亦有疑問，況癸○○固於警訊時係陳稱：看到丙○○
    有下車，而子○○坐在車內等語，惟同案被告丙○○於警訊中係供稱：「子○○
    拿改造手槍一支，他有下車，開幾槍不知道。」等語（見偵查卷第二三二頁），
    就子○○是否坐在車內未下車一節明顯不符，參以上開丙○○於臺灣臺東地方法
    院訊問時證稱：八十六年九月四日清晨六時三十分曾與被告子○○及丁○共乘賓
    士車至「綠灣大樓」，惟伊僅負責開車，不知是否有人帶槍，亦不知有人要開槍
    等語。且依留存現場之彈殼鑑定以觀，亦均無從認定子○○有持德制八厘米或改
    造槍枝射擊。是以丙○○及癸○○於警訊及檢察官偵查中所為不利於被告子○○
    之供述，均存有瑕疵，並無從作為認定被告廖燎雄犯罪之唯一依據。
２、又證人戊○○固於警訊時指稱：壬○○親眼看到丙○○等人開槍，甲○○亦有看
    到等語，惟目擊證人甲○○於本院更一審時到庭證稱：「（問：八十六年九月四
    日凌晨在綠灣大樓之情形？）我在睡覺，聽到槍聲下樓查看，沒有看到人也沒有
    看到槍，只有看到四個子彈殼，我總共聽到六聲，四聲在我住處三十公尺，另外
    兩聲在七十公尺。沒有彈殼，只有看到玻璃窗兩個洞‧‧‧（問：對於戊○○指
    稱你和壬○○有看到丙○○有何意見？）我沒有看到。」等語（詳見本院更一審
    卷第七十六頁），是戊○○於警訊指稱甲○○有看到案發現場，惟仍無從以甲○○於本院之指證為不利於被告子○○之認定。而戊○○亦於本院更一審時證稱：
    並無法查得壬○○之住址，亦不知壬○○在何處等語，此外復查無任何壬○○年
    籍資料可供傳訊，而案發當時在現場同為警衛之證人癸○○亦證稱：伊並不認識
    壬○○等語（詳見本院更一審審理卷第一三八頁、第一三九頁），另證人戊○○
    於本院更一審時復到庭證稱：伊於案發時人在二樓聽到槍聲，就跑出來看，但沒
    有看到人，也沒有看到被告子○○，亦不知道有幾人，‧‧‧伊和子○○並無糾
    紛，和子○○是好朋友‧‧‧壬○○當時有跟我說看到人開槍，當時他說不知道
    開槍人的真實姓名，他也沒有跟我講。他說開槍的人一開完槍就跑了。也沒有看
    清楚幾個人，至於甲○○跟我說當時開槍的情形是看到一台賓士車子，有人走出
    來開槍後，人就開車跑了，也沒有說是幾個人。」等語（詳見本院更一審卷第一
    五五頁、第一五六頁）。則以被告亦子○○住於綠灣大樓，據證人戊○○稱壬○○係前該大樓管理員，壬○○應無不認識被告子○○之理，惟據證人戊○○證稱
    ：壬○○並不知開槍之人真實姓名等語，依戊○○上開證述，壬○○僅告知戊○○有人開槍，但未能明確告知係子○○開槍，本件顯無從以壬○○之證述直接證
    明被告子○○有於右揭時、地開槍，從而本件顯無必要再予傳訊壬○○，附予敘
    明。
３、同案被告丁○先於警訊時及檢察官偵查中供稱：「伊於八十六年九月四日六時三
    十分與被告及丙○○同乘一部賓士車前往綠灣大樓，伊係因丙○○交代而開槍，
    渠持烏茲衝鋒槍在臺中市○○路○段七十一巷六十五弄三十號開了十二槍，六號
    則開了六槍，丙○○則持四五手槍在三十號及六號各開了一槍，被告既未持槍亦
    未開槍」（見偵查卷第四十九頁反面），嗣經原審法院與被告隔離訊問時復供稱
    ：被告子○○於八十六年九月四日曾與渠及丙○○乘車同去「綠灣大樓」，惟被
    告並未帶槍，亦不知道渠帶槍。其三人所以至「綠灣大樓」乃因先前喝酒時被告
    子○○與丙○○二人提及建設公司因價款問題要求丙○○遷出「綠灣大樓」，丙○○欲找建設公司談過戶問題，但未聽到被告子○○與丙○○談及將對建設公司
    不利之言語等語（見原審八十七年度訴緝字第五一五號卷第卅二頁），且丁○於
    本院更一審再度指稱：「衝鋒槍及另一支手槍都是我拿的‧‧‧我就用衝鋒槍連
    續開了幾槍，開到沒子彈後，我就拿手槍繼續開」等語（詳本院更一審卷第一二
    六頁、第一二七頁），並未指稱被告子○○有開槍。而證人戊○○於警訊時亦僅
    陳稱：其於八十六年八月下旬因催促丙○○辦理綠灣大樓房屋過戶事宜而產生不
    愉快，嗣於同年九月四日早上六時三十分即有四個人乘一部汽車至綠灣大樓前開
    槍，開槍者有丙○○等語；於原審法院審理時則稱其係事後聽說八十六年九月四
    日有好幾人坐一部車來開了六槍，其並未親眼目睹誰開槍等語，亦未指稱被告子
    ○○有開槍。是同案被告丁○及證人戊○○之陳述亦均不足以證明被告子○○確
    有參與本件犯行。
４、被告子○○曾於八十五年間另犯詐欺等罪，經臺灣南投地方法院檢察署檢察官諭
    知交保，於八十五年十二月廿一日即由戊○○為其繳付六萬元保證金，被告於斯
    日受訊時，亦自陳其通訊處為臺中市○○路○段七一巷六五弄六號九樓。被告之
    妻廖秋萍出具之刑事委任狀亦載明住居於上址，此有保證書、刑事委任狀、訊問
    筆錄在卷足憑（見本院前審卷第四五至四八頁），證人癸○○於本院前審調查時
    亦證稱：綠灣大樓被槍擊時，子○○係住在該大樓內等語，是戊○○既遠赴南投
    替被告具保，其與被告交情應非普通，且戊○○於本院更一審審理時到庭證稱：
    「房子是我賣給丙○○，是我跟丙○○有糾紛，他沒有付尾款，所以我趕他走，
    我和被告子○○沒有糾紛」等語（詳見本院更一審卷第一六五頁），且經本院詢
    及案發當時有無見到被告在場？戊○○亦答稱：「沒有」等語（詳見本院更一審
    卷第一六五頁）。是本件被告子○○與戊○○係好友且無糾紛，被告子○○應無
    前往槍擊戊○○大門及槍擊自己所住綠灣大樓警衛室之理﹖
５、另查扣案之衝鋒槍一支，係同案被告丁○持以鳴槍恐嚇被害人者，另案發現場並
    無以改造手槍擊發之彈殼遺留，均已如前述，至制式子彈九顆亦無證據證明係被
    告所持有。從而本件亦無足以證明被告子○○犯罪之物證。至被告子○○辯稱未
    與丙○○、丁○二人於案發時間前往「綠灣大樓」一節，由丙○○、丁○二人前
    揭供述觀之，雖屬不實，然本件既查無明確證據證明被告與其二人持槍恐嚇被害
    人之犯行間有何犯意聯絡及行為分擔，自不能僅以被告子○○於案發時在場，即
    遽以推論其有何犯行，本件應屬不能證明被告子○○犯罪，原審因而為被告無罪
    之諭知，並無不合，原審法院檢察署檢察官上訴意旨主張被告子○○右揭犯行業
    據證人癸○○及同案被告丙○○指訴明確等語，指摘原審判決諭知被告子○○無
    罪不當，為無理由，應予駁回。
四、被告經合法傳喚，於本院審判期日無正當理由不到庭，爰不待其陳述逕行判決。
據上論斷，應依刑事訴訟法第三百七十一條、第三百六十八條，判決如主文。
本案經檢察官己○○到庭執行職務。
中      華      民      國　    九十一     年     六      月   二十六 　日
                                臺灣高等法院臺中分院刑事第三庭
                                      審判長法  官　陳　朱  貴
                                            法　官　劉　連　星
                            法　官  胡　忠　文
右正本證明與原本無異。
檢察官得上訴，被告不得上訴。
如不服本判決應於收受送達後十日內向本院提出上訴書狀，其未敘述上訴之理由者並
得於提起上訴後十日內向本院補提理由書（均須按他造當事人之人數附繕本）。
                                            書記官  許  美  惠
中      華      民      國　    九十一     年     六      月   二十七 　日
                                                                        Ｒ
